臺灣臺北地方法院刑事判決　　　　　　　　　　　　　九十年度易字第一六五０號
　　公　訴　人　臺灣臺北地方法院檢察署檢察官
　　被　　　告　庚○○
右列被告因違反著作權法案件，經檢察官聲請以簡易判決處刑（八十九年度偵字第二
一七七二號），本院以九十年度簡字第二二六七號案件審理後認不宜以簡易判決處刑
而改依通常程序審理，判決如左：
    主      文
庚○○無罪。
    理      由
一、公訴意旨略以：被告庚○○係台北縣新店市○○路○段二五七號德緯影音社（市
    招ＦＵＮ  ＨＯＵＳＥ電影院）負責人，明知日劇「另一個天堂」影集第八集至
    第十一集，係由告訴人戊○○○○科技股份有限公司（下稱華哥公司）享有著作
    財產權，竟向不詳姓名成年男子，以不詳價格購入未經告訴人華哥公司授權或同
    意而擅自重製之上開「另一個天堂」影集之影音光碟片一套，明知為侵害告訴人
    華哥公司著作權之物，竟仍基於概括犯意，意圖散布，自民國八十九年九月十三
    日起，將上開盜版之「另一個天堂」影集影音光碟片一套八片（即四盒，每盒二
    片），陳列在上址店中，並依會員等級，以租價每次每盒二片新台幣（下同）二
    十元、二十五元、三十五元不等之價格出租予不特定顧客。嗣於八十九年十月十
    七日十七時五分許，為警持搜索票前往上址當場查獲，並扣得上開盜版之「另一
    個天堂」影集影音光碟片一套共八片。案經告訴人華哥公司訴由台北市政府警察
    局信義分局報告偵辦。因認被告庚○○涉犯著作權法第九十二條之擅自以出租之
    方法侵害他人之著作財產權罪嫌云云。
二、按犯罪事實應依證據認定之，無證據不得推定其犯罪事實。又不能證明被告犯罪
    者，應諭知無罪之判決，刑事訴訟法第一百五十四條、第三百零一條第一項分別
    定有明文。又認定不利於被告之事實，須依積極證據，苟積極證據不足為被告事
    實之認定時，即應為有利被告之認定，更不必有何有利之證據；另按事實之認定
    ，應憑證據，如未能發現相當證據，或證據不足以證明，自不能以推測或擬制之
    方法，為裁判基礎；且被告否認犯罪事實所持之辯解，縱屬不能成立，仍非有積
    極證據足以證明其犯罪行為，不能遽為有罪之認定；再按認定犯罪事實，所憑之
    證據，雖不以直接證據為限，間接證據亦包括在內，然無論直接或間接證據，其
    為訴訟上之證明，須於通常一般之人均不致於有所懷疑，而得確信其為真實之程
    度者，始得據之為有罪之認定，倘其證明尚未達到此一程度，而有合理性懷疑之
    存在時，即無從為有罪之認定，最高法院三十年上字第八一六號判例、四十年台
    上字第八六號判例、三十年上字第一八三一號判例及七十六年台上字第四九八六
    號判例分別著有明文可資參照。再告訴人之告訴，本以使被告受刑事訴追為目的
    ，故其陳述是否與事實相符，自應調查其他證據，以資審認，苟其所為攻擊之詞
    ，尚有瑕疵，則在此瑕疵未予究明以前，即不能遽採為斷罪之基礎（最高法院六
    十九年台上字第一五三一號判決參照）。
三、本件公訴人認被告庚○○涉有前揭違反著作權法第九十二條規定之犯行，無非以
    告訴代理人丁○○之指訴、證人即查獲警員黃世昌之證述、華哥公司市場輔導搜
    證報告表、本件光碟片之出租收據、租出明細表、現場查獲時之照片、扣押物品
    證明筆錄及授權書、原產地證明、合約書、錄影節目審查合格證明書、告訴人所
    提工商時報八十九年八月十五日報導影本、發票等件為主要論據。訊據被告庚○○對於擔任德緯影音社負責人，於右揭時、地遭警員持搜索票查扣「另一個天堂
    」影集影音光碟片共八片之事實坦承不諱，然堅決否認有何違反著作權法之犯行
    ，辯稱：當日在德緯影音社查扣之「另一個天堂」影集影音光碟片八片係其於八
    十九年八月間向告訴人華哥公司業務員丙○○以新台幣一千四百三十元所購買，
    當時共購買十一片，為正版品，該店只出租正版影音光碟片，並未出租盜版影音
    光碟片，且當日查扣之八片影音光碟片並非本院庭訊時所提示之扣案影音光碟片
    ，因其在當日扣押之影音光碟片上均有簽名及按捺指印等語。
四、經查：
    （一）該「另一個天堂」影集確經告訴人華哥公司於八十九年六月一日取得授權
          ，其中第八集、第九集在日本國首次發行日期，係八十九年（即西元二０
          ００年）七月五日，第十、十一集則為同年七月十九日，告訴人並於八十
          九年八月三日在中華民國管轄區域內發行等情，業據告訴代理人丁○○陳
          明在卷，並有行政院新聞局錄影節目審查合格證明書、授權書、證明書、
          授權證、原產地證明、作品目錄、合約書、工商時報八十九年八月十五日
          報導影本、發票及行政院新聞局八十九年十一月十三日（八九）正廣一字
          第一七０四四號書函等附卷可稽，是該「另一個天堂」影集第八集至第十
          一集，顯已符合著作權法第四條第一款之規定，應屬我國著作權法應予保
          護之著作，至第一集至第七集，因不符合著作權法第四條之規定，不受我
          國著作權法之保護，先予敘明。
    （二）被告辯稱當日搜索扣押之「另一個天堂」影集影音光碟片八片係會員李石
          英於八十九年九月十三日所租，乙○○於租借一個多月後，方於警員實施
          搜索扣押當日即同年十月十七日返還一情，核與告訴代理人丁○○所陳確
          有華哥公司職員乙○○至被告所營之德緯影音社租借「另一個天堂」影集
          影音光碟片，在聲請搜索票當天，並命乙○○將租得之該影音光碟片遞交
          檢察官，於檢察官閱畢後，方命乙○○交還德緯影音社（見偵查卷宗第八
          頁、第八十六頁反面、本院九十年十二月十日訊問筆錄）等情相符，告訴
          代理人己○○於本院審理中亦供陳乙○○確係華哥公司之職員無訛，又有
          戊○○○○科技股份有限公司市場輔導搜證報告表、出租收據及被告所提
          出之乙○○租出明細表在卷可參，是雖證人乙○○於本院審理中經合法傳
          、拘均未到庭應訊，然無礙於被告此部分辯解之成立，被告此節所陳，堪
          以採信，當日扣押之「另一個天堂」影集影音光碟片八片確係乙○○返還
          後所扣得，應可認定。
    （三）然當日查扣之「另一個天堂」影集影音光碟片八片，是否可能為正版品？
          查證人即華哥公司業務員丙○○於本院審理中結稱被告於八十九年八月間
          確實有向之購買告訴人發行之「另一個天堂」影集正版影音光碟片一套共
          十一片，收款之日期則為同年八月二十二日，且扣案之八片影音光碟片非
          屬告訴人之產品（見本院九十年十月九日、十二月十日訊問筆錄）等語，
          核與被告所辯其曾向告訴人華哥公司購買過正版「另一個天堂」影集影音
          光碟片等語相符，又有被告所提出之現金簽收單在卷可稽，堪信為真。雖
          公訴人質疑證人丙○○之證詞而認證人所為證言顯為迴護被告之詞云云，
          然查，該扣案影音光碟片之編號為０九０一三三至０九０一三六號，此觀
          扣案之光碟片外包裝自明，而依被告所提出之該「另一個天堂」影音光碟
          片之出租明細表及照片觀之（見偵查卷宗第九十一頁至第九十三頁），最
          早之出租日期為八月十八日，共出租五次，則證人丙○○縱於本院證述渠
          係於八十九年七月間將被告所購買之「另一個天堂」影集影音光碟片一套
          送至被告所營之德緯影音社，並於同年八月前往收款云云，然證人丙○○
          所為之證言，大致均與被告所辯相符，業如前述，則證人丙○○縱因時間
          之流逝而不知確實將「另一個天堂」影集之影音光碟片送達至被告所營德
          緯影音社之時間，於本院審理中並憑渠記憶所及而為上述證言，本院認尚
          與常情無悖，因認被告此節所辯，亦可採信，被告確有向告訴人華哥公司
          購買「另一個天堂」影集影音光碟片一套無誤。
    （四）雖告訴代理人丁○○陳稱當日所扣押之「另一個天堂」影集影音光碟片八
          片均係盜版品無誤，然被告則辯稱當日搜索時警員所扣押之「另一個天堂
          」影集影音光碟片八片均屬正版品無訛，並非盜版，當日之所以僅扣押「
          另一個天堂」影集影音光碟片八片，係因會員乙○○僅向其租借八片，並
          未租借其後之第九集至第十一集，而扣案之八片盜版影音光碟片並非當日
          扣得之影音光碟片，因其已在當日警員實施彌封扣押之「另一個天堂」影
          集影音光碟片上簽名及按捺指印，而扣案之八片影音光碟片均未簽名及按
          捺指印等語，雙方各執一詞。查該扣案之「另一個天堂」影集影音光碟片
          八片，經本院於九十年八月二十一日當庭勘驗結果，確無被告之簽名及指
          印無訛，此有本院訊問筆錄在卷可稽；再觀之其上之查扣單，僅載有日期
          、店名、地址、查扣證物片名及數量等相關資料，於現場人簽章欄上並未
          有被告本人之簽名；告訴代理人丁○○於本院審理中並稱其上之查扣單為
          渠所書寫等語（見本院九十年十二月十日訊問筆錄），且該證物上除貼有
          「信義分局黃世昌」之標籤外，復未由該機關或公務員蓋印，是顯已與刑
          事訴訟法第一百三十九條第二項「扣押物，應加封緘或其他標識，由扣押
          之機關或公務員蓋印。」之規定有悖。參以告訴代理人丁○○於本院審理
          中陳明當日搜索之案件共有四件，被告所營之德緯影音社係第三件等語（
          見同日訊問筆錄），並佐以證人即當日至現場執行搜索之員警黃世昌所證
          當日漏未使被告簽名及捺印之影音光碟片僅有被告一件等語（見九十年十
          二月十日訊問筆錄）相互勾稽以觀，當日至現場搜索之警員證人黃世昌及
          楊錦榮既身為專業執行查緝犯罪之警務人員，並非初次執行警察勤務，當
          日搜索扣押之店家復不僅一家，且至被告所開設之德緯影音社係屬第三家
          之情形下，卻漏未使被告在扣押證物上簽名及捺印，誠屬可議；況證人黃
          世昌於本院審理中復證稱當日在現場封裝證物之人為告訴代理人丁○○（
          見本院九十年十二月十日訊問筆錄）一情，尤足見當日為搜索扣押之人係
          告訴代理人丁○○，警員黃世昌及楊錦榮僅係在場耳，顯與刑事訴訟法第
          一百三十六條第一項所定「扣押，除由法官或檢察官親自實施外，得命檢
          察事務官、司法警察官或司法警察執行。」之規定有違，是扣案之「另一
          個天堂」影集影音光碟片八片是否確為當日查扣之「另一個天堂」影集影
          音光碟片八片，實有可疑，無法達到使通常一般人均不致於有所懷疑，而
          得確信其為真實之程度，是該扣案之影音光碟片八片，顯已不足執為被告
          不利認定之證據。
    （五）又告訴代理人丁○○雖迭於偵訊及本院審理中指稱扣案之八片影音光碟片
          確係八十九年十月十七日搜索扣押而得之影音光碟片，此由卷附之當日照
          片即可知悉云云，然查，當日至現場搜索時拍照存證及封裝證物之人均為
          告訴代理人丁○○，並非當日到場之警員即證人黃世昌及楊錦榮，此據告
          訴代理人丁○○及證人黃世昌陳明在卷（見本院九十年八月二十一日、十
          二月十日訊問筆錄），而告訴代理人丁○○與被告實立於對立之地位，則
          告訴代理人丁○○所指卷附之照片確係當日至現場搜索時所拍攝之照片一
          情，是否為真，顯有可疑。況本院質之告訴代理人丁○○當日至德緯影音
          社搜索時，現場之在場人為何人，告訴代理人丁○○先稱「當天到達現場
          ，有看到被告、被告的太太甲○○，並發現本案扣案的盜版光碟片，盜版
          的光碟片是放在櫃台的電腦旁邊，我並有現場照相。」云云，嗣又改稱「
          印象模糊了，記得到現場的警員約有兩個到三個，告訴人這邊，只有我一
          個人，至於被告是一開始就在場，還是後來才出現，因為時間已久，我已
          經不記得了。至於被告的太太當時是否在場，因為時間太久，我也不記得
          ，當時是否有其他顧客在場，我也無法記憶。」，並稱業已不復記憶是否
          見過甲○○，當日於查獲盜版影音光碟片，放映過確定屬盜版品及照相後
          ，即將之交警員處理（見本院九十年十二月十日訊問筆錄）云云，所陳先
          後不一，已有避重就輕之嫌。再本院就此質之證人即員警黃世昌及楊錦榮
          ，證人黃世昌證稱當天係伊、楊錦榮及告訴代理人丁○○執行搜索，搜索
          時僅被告之太太甲○○在場，被告不在場，在櫃台搜索到本案扣案的盜版
          影音光碟片，於被告在場的時候，有放映查到的影音光碟片，並且照相，
          然後才彌封起來給被告簽名、按指印及作筆錄，當天證人楊錦榮及告訴代
          理人丁○○先行離去到另一個現場，伊於本案處理完畢後，再趕去會合云
          云；證人楊錦榮並證稱搜索當天渠與警員黃世昌及告訴代理人丁○○一起
          去德緯影音社搜索，至現場打開櫃子後在其內搜到盜版影音光碟片，搜索
          時被告不在場，渠等在放映扣押之盜版影音光碟片及照相完畢後，即將扣
          押物彌封交黃世昌處理，渠與告訴代理人前往另一現場搜索，被告在渠與
          告訴代理人離去前尚未到達，拍照當時被告不在現場，當日並有將扣押之
          影音光碟片盒蓋打開，不過不記得當時看到的是何種版本云云（見本院九
          十年十二月十日訊問筆錄），經核上開二證人之證言，就當時究係何人在
          場，搜索時被告有無在場、照相時被告是否已到達等情均顯有互相矛盾之
          處，甚為灼然，則渠等所證是否確為當日之情，真實性顯有可疑。況若證
          人楊錦榮所證為真，被告當無從出現在該照片之中，然觀之該等照片卻有
          被告在店內出現之畫面（見偵查卷宗第三十一頁），是該照片是否確均為
          搜索扣押當日所拍攝，抑或非當日所拍攝，是否一部份為當日所拍攝，另
          一部份非當日所拍攝，尚有疑問，無法達一般人均屬確信之程度，且本院
          要求告訴代理人提出該等照片之底片以證明該等照片確為當日所連續拍攝
          ，告訴代理人己○○復稱該等底片並未留存，是該等照片顯亦不足為不利
          於被告之認定。
五、是綜上各節，勾稽以觀，被告庚○○前揭所辯，尚可採信，而依公訴人所提之證
    據復不足為被告有違反著作權法犯行之認定，且本院復查無其他積極證據，足認
    被告確有前揭公訴人所指之違反著作權法之犯行，自難以前揭告訴代理人丁○○
    之指訴、證人黃世昌之證述、華哥公司市場輔導搜證報告表、本件光碟片之出租
    收據、租出明細表、現場查獲時之照片、扣押物品證明筆錄及授權書、原產地證
    明、合約書、錄影節目審查合格證明書、告訴人所提工商時報八十九年八月十五
    日報導影本、發票等件遽認被告有公訴人指摘違反著作權法之犯行，不能證明被
    告犯罪，揆之前揭說明，自應諭知被告無罪之判決。
據上論斷，應依刑事訴訟法第四百五十二條、第三百零一條第一項，判決如主文。
本案經檢察官王怡菁到庭執行職務
中      華      民      國      九十一    年      二    月      二十二  日
                                      臺灣臺北地方法院智慧財產法庭
                                          法  官  黃  紹  紘
右正本證明與原本無異。
如不服本判決，應於判決送達後十日內，向本院提出上訴狀。
                                          書記官  劉  新  怡
中      華      民      國      九十一    年      二    月      二十二  日
